---
title: "Desafio05ME315"
author: "Gabriella de Oliveira Argenton155"
format: pdf
---

```{r}
#| label: setup
#| include: false
#| echo: false
#| warning: false
#| message: false

library(DT) # para colocar a tabela no HTML
library(RSQLite)
```

```{r}
db = dbConnect(SQLite(), "//smb/ra255677/Documentos/disco.db")
db
```

```{r}
dbListTables(db)
```

```{r}
dbListFields(db,
'albums')

```

```{r}
album_db = dbGetQuery(db,
'SELECT * FROM albums')
head(album_db)

```

```{r}
dim(album_db)
```

Desafio 05:

Selecione as colunas trackid, name, composer e unitprice. Ordene o objeto
resultante por unitprice.

```{r}
sql <- "
SELECT trackid, name, composer, unitprice
FROM tracks
ORDER BY unitprice
"
res <- dbGetQuery(db, sql)
datatable(res)

```

Quais são as cidades de todos os clientes, ordenadas por nome de cidade?

```{r}
sql = 'SELECT city FROM customers ORDER BY city'
ex3a = dbGetQuery(db, sql)
head(ex3a)
```

Quais são todas as músicas do álbum 1?

```{r}
dbGetQuery(db,
'SELECT name, albumid FROM tracks WHERE albumid=1')
```

Limitando-se a 5 registros, após ordenação por nome, quais são os nomes, ID
de álbum e ID de mídia de músicas com mídias de tipo 1 ou 2?

```{r}
sql = paste('SELECT name, albumid, mediatypeid FROM tracks'
,
'WHERE mediatypeid IN (1, 2)'
,
'ORDER BY name LIMIT 5')
dbGetQuery(db, sql)
```

Quais são as músicas e identificadores de faixa e álbum produzidas pelo
artista que identificador 12?

```{r}
sql = paste('SELECT trackid, name, albumid FROM tracks'
,
'WHERE albumid IN'
,
'(SELECT albumid FROM albums WHERE artistid==12)'
,
'LIMIT 5')
dbGetQuery(db, sql)
```

Quais são as faixas cujos nomes começam com qualquer caracter seguido de
'ere' e terminam com qualquer expressão?

```{r}
sql = "SELECT trackid, name FROM tracks WHERE name GLOB '?ere*'"
dbGetQuery(db, sql)[1:5,]

```

Quais são as faixas cujos nomes possuem algum dígito?

```{r}
sql = "SELECT trackid, name FROM tracks WHERE name GLOB '*[0-9]*'"
dbGetQuery(db, sql)[1:5,]
```

Quantas faixas por disco?

```{r}
sql = 'SELECT albumid, COUNT(trackid) FROM tracks GROUP BY albumid'
dbGetQuery(db, sql)[1:5,]
```

Quantas faixas por disco para o album 1?

```{r}
sql = paste('SELECT albumid, COUNT(trackid)'
,
'FROM tracks GROUP BY albumid'
,
'HAVING albumid=1')
dbGetQuery(db, sql)

```

Quais são os nomes de cada faixa com os respectivos títulos dos álbums?

```{r}
sql = paste('SELECT trackid, name, title FROM tracks'
,
'INNER JOIN albums ON albums.albumid=tracks.albumid')
dbGetQuery(db, sql)[1:5,]

```
